---
title: ""
author: ""
format:
  pdf:
    colorlinks: true
    keep-tex: true
header-includes:
  - \usepackage{setspace}\spacing{0.75}
  - \newcommand\tab[1][1cm]{\hspace*{#1}}
#editor: visual
---

\begin{centering}


\begin{singlespace}
\Large
UNIVERSIDADE FEDERAL DO PIAUÍ

\Large
CENTRO DE CIÊNCIAS DA NATUREZA

\Large
CURSO DE GRADUAÇÃO EM ESTATÍSTICA
\end{singlespace}

\end{centering}



**2ª LISTA**

**Nome:** Filipe Costa


# 1 

## Estudo de coorte:

**Mortalidade neonatal precoce no município de Caxias do Sul: um estudo de coorte**

Objetivos:

- Estabelecer o perfil dos neonatos de Caxias do Sul e estudar a mortalidade neonatal precoce, suas causas e as variáveis a esta relacionadas.

## Estudo caso-controle:

**Determinantes da mortalidade neonatal: estudo caso-controle em Fortaleza, Ceará, Brasil**

Objetivos:

- O estudo objetivou determinar os fatores associados aos óbitos neonatais em Fortaleza no ano de 2009.

## Estudo transversal:

**Doenças sexualmente transmissíveis e gênero: um estudo transversal com adolescentes no Rio de Janeiro**

Objetivos:

- O objetivo do presente estudo foi conhecer a população adolescente atendida no Núcleo
de Estudos em Saúde do Adolescente (NESA), da Universidade do Estado do Rio de Janeiro(UERJ), do ponto de vista da sexualidade e descrever possíveis fatores de risco às DST.

\newpage

# 2

- **Informações**
    - n = 400
    - 40% possuíam indústrias próximas operantes
    - Probabilidade da amostra acusar contaminação do rio, com indústrias próximas é de 60%
    - A probabilidade em locais sem indústrias próximas é 20 %


## a

```{r}
table2 = data.frame("Proximidade" = c('Distante', 'Próximo'),
                    'Sim' = c(96, 48), 
                    'Não' = c(64, 192),
                    check.names = FALSE)


table2 |> 
dplyr::mutate(Total = Sim + Não)|>
janitor::adorn_totals("row")|>
kableExtra::kbl(booktabs = T, align = "cccc")|>
kableExtra::add_header_above(c(" ", 'Contaminação' = 2, " "))
```


\tab O estudo apresentado se configura como `coorte`. Após o processo de amostragem é determinado quais são os grupos expostos ou não expostos a elemento de influência, neste caso, a proximidade a uma fábrica, sendo 40 % próximos e 60 % distantes. 

\tab Após este processo de determinação da exposição, é analisado a presença da variável reposta, que seria o índice de contaminação. 

\tab Uma característica do estudo de coorte é que para sua configuração, $_{1+}$ e $n_{2+}$ são fixados no delianiamento amostral e considerando que temos um `n` amostral definido, 400, o modelo probabilístico mais adequado é o Produto Multinomiais. 


## b

\tab Os testes para o estudo das amostras nos rios devem analisar a indepedência da associação entre variável explicativa e a variável resposta, que são nesse caso:

- Variavel explicativa: **Proximidade do ponto de coleta para uma industria**
- Variavel resposta: **Índice de contaminação**

\tab Diante do contexto, podemos realizar um teste de hipótese com as seguinte hipoteses:

- $H_{0}$: a distância para uma fábrica não influência na qualidade da água.
- $H_{1}$: a distância para uma fábrica influência na qualidade da água.

\tab O teste indicado para indepedência é o ${\chi}^2$ que, resumidamente, compara o valor registrado na tabela com o valor esperado. A diferença dos valores influência no resultado.

\tab A função ${\chi}^2$ tem o seguinte formato:

$${\chi}^2 = \sum \frac{o_{i} - e_{i}}{e_{i}}$$

\tab Onde $o_{i}$ são os valores observados e $e_{i}$ são os valores esperados que precisamos calcular. Um método simples para obtenção dos valores consiste em multiplicar o valor total da coluna e linha divindindo pelo total ($e_{ij} = \frac{n_{i+}n_{+j}}{total}$):

```{r}
e11 = 144*160/400; e11
e12 = 256*160/400; e12
e21 = 144*240/400; e21
e22 = 256*240/400; e22
```

\tab Obtidos os valores esperado, iremos utlizar a função R para o cálculo da ${\chi}^2$:

```{r}
p = matrix(c(e11, e21, e12, e22), 2, 2, byrow = T) #valores esperados
mat =  matrix(c(96, 48, 64, 192), 2, 2, byrow = T) #valores observados
testeQui = chisq.test(mat, p)

testeQui
```

\tab Com o resultado apresentando uma p-valor muito inferior a 0.05, temos evidências para afirmar que a distância para uma fábrica influência na qualidade da água.


## c 

- O risco relativo é a probabilidade de um evento ocorrer no grupo exposto em relação ao não exposto:

```{r}
exposto = 96/160
Nexposoto = 64/240

RiscoRelativo = round(exposto/Nexposoto, 3); RiscoRelativo
```

A interpração é que uma amostra de água próxima a uma fábrica tem um riscode `r RiscoRelativo`% maior de está contaminada comparada a uma amostra distante.

## d

```{r}
Intervalorisco = function(p1, p2, n1, n2){
                  f = log(p1) + log(p2)
                  vf = (1 - p1)/n1*p1 + (1 - p2)/n2*p2
                  ic1 = exp(1)^(f + 1.96*vf)
                  ic2 = exp(1)^(f - 1.96*vf)
                  print(list(ic2,ic1))
}

Intervalorisco(exposto, Nexposoto, 144, 256)
```


## e

\tab O cálculo da razão de chance ou *ods ratio* consiste na divisão da probabilidade de um evento acontecer em um grupo em relação a outro grupo, neste caso, os grupos são:

- Amostra da água próxima a uma fábrica
- Amostra da água distante de uma fábrica

```{r}
oddE = (96/144)/(48/144); oddE
oddNE = (64/256)/(192/256); oddNE
oddsRatio = oddE/oddNE; oddsRatio
```

\tab O resultado apresentado com um *odds Ratio* de `r oddsRatio` significa que a chance de contaminação de ocorrer num grupo próximo a fábrica 6 vezes a de um grupo mais distante.

## f

```{r}
intervaloOdds = function(n1, n2, n3, n4, Od){
                    f = log(Od)
                    Vf = 1/n1 + 1/n2 + 1/n3 + 1/n4
                    Ic1 = exp(1)^(f + 1.96*Vf)
                    Ic2 = exp(1)^(f - 1.96*Vf)
                    print(list(Ic1, Ic2))
}

intervaloOdds(96, 48, 64, 192, 6)
```

\tab Relizando a função do intervalo de confiança (95%) para o *Odds Ratio*, podemos expressar o intervalo da seguinte forma: $5,41 < odds\ Ratio < 6,64$


\newpage

# 3

- **Informações**
  - n = 381
  - 127 crianças com morte devido a infecção respiratória
  - 254 em caso de controle
  - **Fatores de risco relacionados com a mortalidade**:
    - nível socieconômico
    - grau de escolaridade
    - tipo de aleitamento
    - baixo peso ao nascer
    - idade

## a 

- **Variável resposta**:
    - Fatores de risco relacionados com a mortalidade infantil


- **Variaveis explicativas**
  - *nível socieconômico*: Politômicas
  - *grau de escolaridade*: Politômicas
  - *tipo de aleitamento*: Politômicas
  - *baixo peso ao nascer*: Binária
  - *idade*: Contagem discreta

## b

\tab O objeto deste tipo de estudo é avaliar a associação de um tipo de doença com fatores de risco. Nesta abordagem, temos dois grupos, aqueles que possuem a doença, os *casos* e o indivíduos livres, *controle*. Um importante prerrequisito do caso de caso-controle é que os dois grupos devem possuir a mesma probabilidade de contaminação.

\tab As principais vantagens desta modalidade de pesquisa é o custo e o tempo, comparado ao de coorte, entretanto, são propensos a enviesamentos devido a possíveis manipulações nos grupos comparados.

## c

\tab O pesquisador ao realizar uma pesquisa *caso-controle* deve buscar minimizar os vieses de seleção, dessa forma, o processo de amostragem deve ser bem definido. Na pesquisa apresentada, percebemos um pareamento do grupo de controle em relação ao número de casos, para cada situação de morte, há 2 do grupo controle.

## d

\tab Não poderiamos calcular o *Risco Relativo*, essa medida compara a exposição entre o grupo exposto e o grupo controle. Para o caso de uma pesquisa caso-controle, isto é determinado na configuração da amostragem, não sendo dado probalístico e que não podemos mensurar. 