---
title: ""
author: ""
format:
  pdf:
    colorlinks: true
    keep-tex: true
header-includes:
  - \usepackage{float}
  - \restylefloat{table}

#editor: visual
---


**2ª LISTA**

**Nome:** Filipe Costa


# 1 

\newpage

# 2

- **Informações**
    - n = 400
    - 40% possuíam indústrias próximas operantes
    - Probabilidade da amostra acusar contaminação do rio, com indústrias próximas é de 60%
    - A probabilidade em locais sem indústrias próximas é 20 %


## a


```{r }
table2 = data.frame("Distância de uma indústria " = c('Próximo a indústria', 
                                                      'Longe da indústria'),
                    'S' = c(96, 48), 
                    'N' = c(64, 192),
                    check.names = FALSE)


table2 |> 
dplyr::mutate(Total = S + N)|>
janitor::adorn_totals("row")|>
kableExtra::kbl(booktabs = T, align = "cccc")|>
kableExtra::add_header_above(c(" ", 'Chance de contaminação' = 2, " "))
```

O estudo apresentado pode ser indicado como deliniamento `transversal`, a caracteristica deste procedimento é captação dos dados no pontos de coleta num respectivo período no tempo e, aparetemente, consiste no que foi realizado na pesquisa, selecionado pontos para retirada de amostras de água. 

Não há indicação de restrição do tamanho da amostra, foram selecionados 400 pontos independete da proximidade de insdustria ou não. O cálculo da distância para uma fábrica foi medida depois. Pela `liberdade` da amostragem, temos um modelo probabilístico baseado no `Produto Poisson`


## b

Os testes para o estudo das amostras nos rios devem analisar a indepedência da associação entre variável explicativa e a variável resposta, que são nesse caso:

- Variavel explicativa: **Proximidade do ponto de coleta para uma industria**
- Variavel resposta: **Índice de contaminação**

Diante do contexto, podemos realizar um teste de hipótese com as seguinte hipoteses:

- $H_{0}$: a distância para uma fábrica não influência na qualidade da água.
- $H_{1}$: a distância para uma fábrica influência na qualidade da água.


O teste indicado para indepedência é o ${\chi}^2$ que, resumidamente, compara o valor registrado na tabela com o valor esperado. A diferença dos valores influência no resultado.

Usando a função em R, temos:


```{r}
mat = matrix(c(96, 48, 64, 192), 2,2, byrow = T )
chisq.test(mat)
```

Com o Resultado apresentado, temos evidencias para afirmar que a distância para uma fáblica influencia na qualidade da água.


## c 

```{r}

```



# 3

- **Informações**'
  - n = 381
  - 127 crianças com morte devido a infecção respiratória
  - 254 em caso de controle
  - **Fatores de risco relacionados com a mortalidade**:
    - nível socieconômico
    - grau de escolaridade
    - tipo de aleitamento
    - baixo peso ao nascer
    - idade

## a 


