---
title: "Análise Discriminante e Análise de agrupamento"
author: "Edvaldo Sampaio e Filipe Costa"
date: '`r format(Sys.Date(), "%d %B,%Y")`'
output:
  xaringan::moon_reader:
    css: xaringan-themer.css
    nature:
      slideNumberFormat: "%current%"
      highlightStyle: github
      highlightLines: true
      ratio: 16:9
      countIncrementalSlides: true
---

```{r include=FALSE}
knitr::opts_chunk$set(
  fig.width=8, fig.height=4, fig.retina=3,
  out.width = "100%",
  cache = FALSE,
  #echo = FALSE,
  message = FALSE, 
  warning = FALSE,
  hiline = TRUE,
  fig.align = 'center'
)

library(xaringanthemer)
library(dplyr)
library(parglm)
library(ROCR)
library(psych)
library(ggplot2)
```

```{r xaringan-themer, include=FALSE, warning=FALSE, message = FALSE}
style_duo_accent(
  primary_color = "#7adfe3",
  secondary_color = "#ff7002",
  inverse_header_color = "#043100",
  title_slide_background_image ="https://upload.wikimedia.org/wikipedia/commons/9/98/International_Pok%C3%A9mon_logo.svg",
  title_slide_background_size = "50",
  title_slide_background_position = "50% 90%",
  header_font_google = google_font("Roboto")
)
pokemon <- basesCursoR::pegar_base("pokemon")
pokemon = pokemon[,c(4, 7, 10, 11, 12, 13, 14)]
pokemon = na.omit(pokemon)
#rownames(pokemon) <- pokemon$pokemon
#pokemon$pokemon = NULL
# pokemon[,2:6] = sapply(pokemon[,2:6], as.numeric)
```

# Banco de dados

- Banco de dados
  - Pokemon

```{r}
pokemon
```

---
# Pokemon

### Algumas informações:

- Franquia de mídia pertecente a The Pokémon Company e  criada por Satoshi Tajiri em 1995.

- A franquia iniciada com um par de jogos lançados para o Game Boy original, desenvolvidas pela Game Freak e publicadas pela Nintendo.

- Mais de 900 espécies de ficção.

- 8 gerações

- Nona Geração
 - Em 27 de fevereiro de 2022, Pokémon Scarlet e Violet foram anunciados para o Nintendo Switch, com data de lançamento para 2022. 

---

# Análise	Descritiva

```{r}
psych::describe(pokemon[,2:6])|>
  dplyr::select(mean, sd, median, min, max, range)|>
  round(2)|>knitr::kable()
```

---

# Análise de Cluster

```{r}
hc <- hclust(dist(pokemon, method = "euclidean"), "ave"); plot(hc)
grupos = cutree(hc, k=5); rect.hclust(hc, k=5, border="#ff7002")
```
---

# Correlação Fonética

```{r}
d = dist(pokemon, method = "euclidean")
sing = hclust(d, method = "single")
distance_sr = cophenetic(sing); cccs = cor(d, distance_sr);cccs
```

```{r}
comp = hclust(d, method = "complete")
distance_cp = cophenetic(comp) ;cccc = cor(d, distance_cp);cccc
```

```{r }
avg = hclust(d, method="average")
distance_avg = cophenetic(avg) ; ccca = cor(d, distance_avg);ccca
```
---

## Agrupamento - k-means

```{r out.width = "80%"}
rownames(pokemon) <- pokemon$pokemon
df = scale(pokemon[,2:6]); km.res = kmeans(df, 5, nstart = 100)
factoextra::fviz_nbclust(df, kmeans, method = "wss")+geom_vline(xintercept = 5, linetype = 2)
```

---
## Agrupamento - k-means

```{r out.width = "80%"}
factoextra::fviz_cluster(km.res, data = df,palette = "Set2" )+ggplot2::theme_linedraw()
```

---
# Entendendo a distinção

- Contruímos um gráfico de radar para ajudar na comprensão da distinção feita pelo agrupamento

```{r echo = FALSE, include=FALSE}
pokemon$ordem = seq(1,949,1)
#selecinando os valores mais destacados dos cluestes
values =  c(242, 349, 213, 124, 880)
#seleccinando as colunas
pokemon_radar = pokemon[pokemon$ordem %in% values, ]
# função para captura os máximos e míminos
max_min_finder = function(data){
  max = sapply(data, max)
  min <- sapply(data,min)
  return(data.frame(max,min))
}

max_min_finder(pokemon_radar)

mx_min_pokemon = data.frame(
  pokemon = c("max", "min"),
  exp_base = c(610, 35),
  hp = c(260, 15),
  ataque = c(185, 15),
  defesa = c(235, 15),
  ataque_especial = c(155, 15),
  defesa_especial = c(230, 60),
  ordem = c(885, 130)
)

pokemon_radar_mix = rbind(mx_min_pokemon, pokemon_radar)
# renomeando as linhsa
rownames(pokemon_radar_mix) = pokemon_radar_mix$ordem


colors_border= c( rgb(0.1,0.5,0.5,0.9), rgb(0.2,0.2,0.5,0.9) , rgb(0.3,0.5,0.1,0.9),
                  rgb(0.9,0.4,0.5,0.9), rgb(0.4,0.5,0.5,0.9))
pokemon_radar_mix$pokemon = NULL
```

```{r echo=FALSE}
fmsb::radarchart(pokemon_radar_mix, cglcol="grey", cglty=1, maxmin = TRUE,axislabcol="grey",  plty = 1,
                 cglwd=1, vlcex=0.7, pcol=colors_border,  pfcol = scales::alpha(colors_border, alpha = 0.3))
legend(x=1.75, y=1, legend = rownames(pokemon_radar_mix[3:7,]), bty = "n", pch=15, 
       col =  colors_border, text.col = "Black", cex=1, pt.cex=2)
```

---

# Análise Discriminante

```{r}


```

---

- Referências

- https://pt.wikipedia.org/wiki/Pok%C3%A9mon



---
class: center, middle

# Obrigado!!!


```{css, echo=FALSE}
@media print {
  .has-continuation {
    display: block;
  }
}
```